臺灣臺北地方法院民事裁定　　　　　　100年度消債抗字第8號
抗　告　人　陳調霖
上列抗告人因消費者債務清理事件，對於民國100年1月5日本院1
00年度消債清字第4號裁定提起抗告，本院裁定如下：
    主  文
抗告駁回。
抗告程序費用新臺幣壹仟元由抗告人負擔。
    理  由
一、按更生方案未依消費者債務清理條例第59條、第60條規定可
    決時，除有該條例第64條規定之情形外，法院應以裁定開始
    清算程序；法院開始清算程序之裁定，應載明其年、月、日
    、時，並即時發生效力。前項裁定，不得抗告；債務人之財
    產不敷清償清算程序之費用時，法院應裁定開始清算程序，
    並同時終止清算程序，消費者債務清理條例第61條、第83條
    第1、2項、第85條第1項分別定有明文。
二、本件抗告意旨略以：伊未將全部退休金提列為更生方案之收
    入來源，係因伊每月須支出新臺幣（下同）15,374元之生活
    費用（未含子女撫養費）及尚有80幾歲罹患阿茲海默症及中
    度白內障之母親需要照顧之故。又退休金係伊唯一還款來源
    ，且第1期至第7期清償金額尚須仰賴第三人陳秀菊先行支付
    ，伊願盡最大能力償還1,681,357元（債務總額20%），新還
    款計畫如下：100年3月至8月（第1期至第6期）每月清償6,5
    26元，100年9月至102年9月，因伊子女尚就讀高中，故每月
    清償12,898元，102年10月至103年12月，因伊子女尚未成年
    ，故每月清償19,424元，104年1月至第96期再每月平均攤還
    其餘未還金額，爰提起本件抗告等語。
三、經查，本件抗告人聲請更生事件，前經本院以98年度消債更
    字第139號裁定自98年7月9日下午4時起開始更生程序，然抗
    告人未遵司法事務官先後於98年8月11日、同年12月23日所
    命提出記載詳實之財產及收入狀況報告及更生方案，遲至司
    法事務官於99年3月5日開庭調查時始提出初步更生方案，嗣
    再經司法事務官兩度開庭調查後，抗告人提出更生方案，以
    每月為1期，共分96期清償，第1期至第7期每期清償6,526元
    （即每月收入21,900元扣除每月生活支出15,374元），第8
    期至第58期每期清償12,898元（即抗告人於100年9月可請領
    退休金12,745元後，每月增加清償數額6,372元），第59期
    至第96期每期清償14,398元（即抗告人之子於103年1 2月成
    年後將抗告人原來之扶養支出1,500元轉列入清償數額中）
    ，清償總金額為1,250,604元，受償比例僅佔所負債務總額
    8,406,788元之14.88%，未經債權人書面決議可決，且清償
    成數過低，難認兼顧債權人公平受償之利益，況抗告人僅將
    自100年9月起按月所得請領退休金一半列為清償債務，卻未
    說明原由，難認抗告人有何盡力還款之更生誠意，亦無得依
    職權逕以裁定認可抗告人更生方案，經原審以100年度消債
    清字第4號裁定開始清算程序，並同時終止清算程序。雖抗
    告人另提出調整還款成數之更生方案，惟原裁定所命開始清
    算程序部分，依消費者債務清理條例第83條第2項規定，係
    屬不得抗告，抗告人此部分抗告自屬不合法。另抗告人聲請
    更生時，於財產及收入狀況說明書中自承聲請更生前2年內
    收入僅有宏廣股份有限公司之薪資所得，總計393,383元，
    及正隆股份有限公司股票17股及郵局存款數百元，但每月生
    活必要支出15,374元，有抗告人提出之財產及收入狀況說明
    書及財政部臺灣省北區國稅財產歸屬資料清單在卷可稽（見
    98年度執消債更字第143號卷二），又依卷附抗告人稅務電
    子閘門財產所得調件明細表（見本院卷第11頁），抗告人於
    98年度之薪資所得收入為136,720元、投資所得1,830元，顯
    較其當年度生活必要支出184,488元（15,374元×12＝184,4
    88元）為低，則抗告人是否尚有多餘之資產足以支付清算程
    序費用，顯非無疑！再者，抗告人雖稱其於100年9月間辦理
    退休，每月可領12,745元退休金，願拿出一半金額清償債權
    人，每月可清償12,898元云云，惟抗告人既欲於100年9月申
    請退休，則其是否仍領取每月固定收入21,900元，亦有疑義
    ！而抗告人每月領取之退休金（12,745元）又顯較其主張之
    每月生活必要支出（15,374元）為低，豈能清償清算程序之
    費用？此外，抗告人復未提出其他財產證明證明其有清償清
    算程序費用之能力，則原審以抗告人之財產不敷清償清算程
    序之費用，依消費者債務清理條例第85條第1項規定，裁定
    開始清算程序，並同時終止清算程序，即無違誤。抗告意旨
    指摘原裁定此部分不當，聲明廢棄，為無理由，應予駁回。
四、據上論結，本件抗告一部不合法，一部為無理由，依消費者
    債務清理條例第15條，民事訴訟法第495條之1第1項、第444
    條第1項前段、第449條、第95條、第78條，裁定如主文。
中    華    民    國    100    年    3    月    30    日
                  民事第六庭審判長法  官  傅中樂
                                  法  官  李家慧
                                  法  官  林春鈴
以上正本係照原本作成。
如不服本裁定，得於收受本裁定正本送達後10日內，以有「涉及
法律見解具有原則上之重要性」為理由，向本院提出再抗告狀（
須附繕本一份及繳納再抗告裁判費新臺幣1,000元）。
中    華    民    國    100    年    3    月    30    日
                                  書記官  潘惠敏